臺灣高等法院民事裁定
110年度抗字第136號
抗  告  人  粘銘昌  

            陳桂蘭  
上列抗告人因與相對人台灣牛樟產業股份有限公司、黃秀賢間請
求返還所有物等事件，對於中華民國109年11月27日臺灣士林地
方法院109年度補字第1221號關於核定返還牛樟芝子實體部分之
訴訟標的價額提起抗告，本院裁定如下： 
    主  文
抗告駁回。
抗告費用由抗告人負擔。
    理  由
一、抗告意旨略以：就相對人訴請伊應返還牛樟芝子實體（下稱
    系爭物品）部分，放置於冰箱至今已4年之久，自然會脫水
    失重，且早已逾保存期限，價值甚微，故相對人主張如不能
    返還系爭物品，伊應分別賠償新臺幣（下同）4,709,000元
    、705,600元，乃失真不實，原裁定竟依相對人片面所述核
    定此部分聲明之訴訟標的價額為4,709,000元、705,600元，
    顯有違誤，為此提起抗告，請求廢棄原裁定關於此部分訴訟
    標的價額之核定等語。
二、按訴訟標的之價額，由法院核定；核定訴訟標的之價額，以
    起訴時之交易價額為準；無交易價額者，以原告就訴訟標的
    所有之利益為準。以一訴主張數項標的者，其價額合併計算
    之。但所主張之數項標的互相競合或應為選擇者，其訴訟標
    的價額，應依其中價額最高者定之，此為民事訴訟法第77條
    之1第1項、第2項及第77條之2第1項分別定有明文。次按原
    告訴請被告為金錢以外一定特定物之給付，同時主張被告如
    不能為給付時，應給付金錢為補充請求者，此種「特定物之
    代償請求」，其主位請求與補充請求兩者間有附隨關係，乃
    訴之客觀合併中有牽連關係之單純合併，即屬一訴主張數項
    標的，自應依上開條文意旨定其訴訟標的價額。
三、本件相對人於原法院係以粘銘昌、陳桂蘭、蔡淑靜為被告，
    就請求返還系爭物品部分，係聲明主張：㈠粘銘昌、陳桂蘭
    應共同返還重31台斤之系爭物品，如返還不能時，粘銘昌、
    陳桂蘭應共同給付4,709,000元，及自起訴狀繕本送達翌日
    起至清償日止，按週年利率5%計算之利息；㈡陳桂蘭應返還
    重1,023公克及重1台斤共2包之系爭物品，如返還不能時，
    陳桂蘭應給付705,600元，及自起訴狀繕本送達翌日起至清
    償日止，按週年利率5%計算之利息（見原法院卷第6頁）。
    經核此部分之特定物給付，依民事訴訟法第77條之1第2項、
    第77條之2第1項後段規定，其訴訟標的價額應以系爭物品於
    起訴時之交易價額為準；另就無法達成時之代償金錢請求部
    分，自經濟上觀之，其訴訟目的與特定物給付請求相同，依
    民事訴訟法第77條之2第1項後段規定，訴訟標的價額即應依
    其請求金額與系爭物品於起訴時之交易價額兩者中最高者定
    之。是依前開說明，抗告人既認系爭物品已脫水失重且逾保
    存期限，價值甚微，則上開2項聲明之訴訟標的價額自應取
    最高者，即代償請求之金錢數額4,709,000元、705,600元定
    之，從而原法院據此核定上開2項聲明之訴訟標的價額為4,7
    09,000元、705,600元，於法並無不合。至於抗告人是否有
    義務返還系爭物品，如返還不能時，是否即應賠償相對人4,
    709,000元、705,600元等情，均屬兩造間實體法上爭議有無
    理由問題，與訴訟標的價額核定無涉。抗告意旨指摘原裁定
    關於此部分之訴訟標的價額核定不當，聲明廢棄，為無理由
    ，應予駁回。
四、據上論結，本件抗告為無理由，爰裁定如主文。　
中　　華　　民　　國　　110 　年　　2 　　月　　 8　　日
                  民事第十四庭  
                        審判長法  官  蔡和憲
                              法  官  邱靜琪
                              法  官  周珮琦
正本係照原本作成。
本裁定除以適用法規顯有錯誤為理由外，不得再抗告。如提起再
抗告，應於收受送達後10日內委任律師為代理人向本院提出再抗
告狀。並繳納再抗告費新臺幣１千元。
中　　華　　民　　國　　110 　年　　2 　　月　　 8　　日
                              書記官  強梅芳